【裁判字號】    88,上易,907
【裁判日期】    890224
【裁判案由】    詐欺
【裁判全文】
臺灣高等法院臺南分院刑事判決            八十八年度上易字第九七號    Ｃ
      上  訴  人
      即  被  告  乙  ○  ○
      選任辯護人  李  衍  志
右上訴人因詐欺案件，不服臺灣雲林地方法院八十八年度易緝字第一五號中華民國八
十八年四月二十二日第一審判決（起訴案號：臺灣雲林地方法院檢察署八十二年度偵
字第五三二四號），提起上訴，本院判決如左：
      主      文
上訴駁回。
      事      實
一、乙○○有詐欺、竊盜等前科，其最後一次於民國（下同）七十五年間，因竊盜案
    件，經臺灣嘉義地方法院判處有期徒刑十月，嗣經減刑為二月十五日，於八十年
    五月一日執行完畢，猶不知悔改，復乘其於八十年二月間，在臺灣嘉義看守所服
    刑時，結識因犯擄人勒贖案件經臺灣嘉義地方法院判處無期徒刑而上訴本院審理
    中，同在該所羈押之蔡文賢，得知蔡文賢及其家屬因該案件急於奔走活動，期能
    影響司法之裁判，改判有期徒刑。乙○○認有機可乘，遂向蔡文賢詐稱：伊在司
    法界認識一些朋友，可以幫忙運作，使其改判有期徒刑云云，使蔡文賢誤信為真
    ，囑乙○○出獄後，可與其女友曾麗娟共商細節。乙○○於同年五月二日出獄後
    ，遂與名為「吳集雄」（真實姓名、年籍均不詳）及邱姓等二名不詳年籍住所之
    成年男子，共同基於意圖為自己不法所有之概括犯意聯絡，於八十年五月間某日
    由乙○○與「吳集雄」出面邀同曾麗娟至台中市○○路之蓮園餐廳碰面，曾麗娟
    即與蔡文賢之好友丙○○一同赴約，乙○○及「吳集雄」二人即向曾麗娟、丙○○詐稱：「吳集雄」在司法界認識很多朋友，經其幫忙運作、關說，有辦法使蔡
    文賢改判有期徒刑，但需花費新台幣（下同）六十萬元來打通關節云云。丙○○
    聞言，立即向蔡文賢之父丁○○轉達乙○○之意思，並於二天後帶乙○○至雲林
    縣林內鄉烏麻村永安十五之三號丁○○之住處，乙○○又當面向丁○○佯稱：只
    要花六十萬元，就有辦法關說，使蔡文賢改判有期徒刑云云。使丁○○誤以為真
    ，於一星期後，籌足六十萬元，即與丙○○帶至嘉義縣水上鄉塗溝村下塗溝三十
    二號乙○○住處，交與乙○○，乙○○再三向丁○○保證，一定會讓蔡文賢改判
    有期徒刑。數日後，乙○○再以需車馬費為由，又至丁○○上開住所，向丁○○
    詐得一萬元。又於同年九月二十四日本院對蔡文賢上訴部分判決前，再至丁○○
    住處向丁○○偽稱尚需律師費用，而向丁○○索得六萬元（起訴書誤載為十萬元
    ），前後共向丁○○詐得六十七萬元（起訴書誤載為七十一萬元）。嗣本院就蔡
    文賢擄人勒贖案件審理後仍維持原判決，乙○○為再取信於丁○○，在蔡文賢案
    件上訴最高法院後，於同年十一月間，邀同丁○○至台北市與「吳集雄」及邱姓
    男子見面，於途經總統府時，乙○○又對丁○○誑稱：邱先生在總統府上班，可
    以幫忙關說這個案子云云。後乙○○即約同丁○○及其弟蔡玉墩，於同年十一月
    二十二日，在台北縣永和市雙城餐廳與「吳集雄」、邱姓男子見面，席間乙○○
    又向丁○○兄弟保證：「大概情形我都已安排很順利，安排好了．．．我們已經
    找到有夠份量的人出面，因為這些有地位的人都在最高法院，憑吳的關係一定有
    辦法，你（指蔡玉墩）大哥給我那些錢，我都已拿給他們了」，「吳集雄」亦稱
    ：「．．．以前我曾為被判七、八年的人疏通到無罪都有，阿和向你大哥（指丁○○）拿這些錢，亦要看人辦，但我保證這些錢不會無謂浪費掉了就是．．．」
    ，而邱姓男子則附和稱：「．．．這事需從地方、高等到最高法院逐一解決，因
    高分院這邊原已結案，所以需花較多時間」云云。嗣最高法院就蔡文賢部分仍維
    持原判決，丁○○始知受騙，經多次向乙○○要求返還所付款項，乙○○僅還二
    十萬現金，餘款則以簽發本票一紙及交付客票二張應付，惟屆期均不獲兌現，且
    即避不見面。
二、案經丁○○訴由法務部調查局雲林縣調查站移送臺灣雲林地方法院檢察署檢察官
    偵查起訴。
      理      由
一、訊據上訴人即被告乙○○矢口否認有詐欺犯行，辯稱：伊只向告訴人丁○○拿了
    六十六萬元，但均轉交予「吳集雄」，其實伊都沒有拿到錢云云。惟查，被告如
    何於右揭時、地，與「吳集雄」及邱姓男子共同以有辦法向法院關說告訴人丁○○之子蔡文賢擄人勒贖案件之刑期為由，先後三次，共向丁○○詐得六十六萬元
    等情，業據被告於原審審理中坦白不諱（原審卷第五十七頁），核與告訴人丁○○之指訴及在場目擊之證人丙○○、蔡玉墩結證之情節大致相符，並有被告所簽
    發之本票一紙、所交付之支票二紙及被告、「吳集雄」及邱姓男子於八十年十一
    月二十二日，與告訴人及證人蔡玉墩在雙城餐廳見面時，為蔡玉墩錄音之現場錄
    音帶一捲及部分錄音之譯文附卷可參。依該錄音帶內容所示，被告與丁○○、蔡
    玉墩二人在雙城餐廳與「吳集雄」、邱姓男子見面時，被告向丁○○兄弟保證：
    「大概情形我都已安排很順利，安排好了．．．我們已經找到有夠份量的人出面
    ，因為這些有地位的人都在最高法院，憑吳的關係一定有辦法，你（指蔡玉墩）
    大哥給我那些錢，我都已拿給他們了」，「吳集雄」亦稱：「．．．以前我曾為
    被判七、八年的人疏通到無罪都有，阿和向你大哥（指丁○○）拿這些錢，亦要
    看人辦，但我保證這些錢不會無謂浪費掉了．．．」，而邱姓男子則附和稱：「
    ．．．這事需從地方、高等到最高法院逐一解決，因高分院這邊原已結案，所以
    需花較多時間」云云（偵查卷第十二頁至十七頁），參以被告迭自承均係其向告
    訴人取款，而於事發後，亦曾還二十萬元予告訴人，並交其所簽發之本票一紙及
    客票二紙與告訴人，則被告若非與「吳集雄」等人同夥，為何均由其出面取款？
    又為何其事發後自願返還告訴人部分款項？足見被告確有與「吳集雄」、邱姓男
    子共同以有辦法向法院關說為由向告訴人丁○○詐騙現款。又被告除向告訴人詐
    得六十萬元活動費、六萬元律師費外，尚有騙取一萬元之車馬費，迭經告訴人於
    偵查、原審及本院審理中指訴不移，另證人丙○○於調查中亦證稱：「就我所知
    丁○○至少交付六十七萬元予乙○○」等語（偵查卷第九頁），足認被告向告訴
    人詐騙之金額應係六十七萬，允無疑義。再被告既有與「吳集雄」、邱姓男子共
    同向告訴人丁○○詐騙現款，無論該筆款項事後有無交付「吳集雄」，均不影響
    其詐欺罪名之成立。是證人甲○○於本院審理中到庭證稱：伊曾經看見「吳集雄
    」到被告住處向他拿六十萬元云云，縱使屬實，亦無解於被告之刑責。綜上所述
    ，被告所辯，顯係事後飾罪卸責之詞，不足採信，本件事證明確，被告犯行堪以
    認定。
二、核被告乙○○所為，係犯刑法第三百三十九條第一項之詐欺取財罪。其與「吳集
    雄」及邱姓男子間，有犯意之聯絡及行為之分擔，均為共同正犯。又被告先後三
    次詐欺犯行，時間緊接、所犯係構成要件相同之罪名，應依連續犯之規定論以一
    罪，並依法加重其刑。查被告於七十五年間，因竊盜案件，經臺灣嘉義地方法院
    判處有期徒刑十月，後減為二月十五日，於八十年五月一日執行完畢，有本院被
    告全國刑案記錄表在卷可憑，其於五年以內再犯本件有期徒刑以上之罪，為累犯
    ，應依法加重其刑，並遞加之。原審引依刑法第二十八條、第五十六條、第三百
    三十九條第一項、第四十七條、罰金罰鍰提高標準條例第一條前段之規定，審酌
    被告犯罪之動機、目的、手段、智識程度，其有詐欺、竊盜之犯罪記錄，品行不
    佳可見，其利用獲判無期徒刑之蔡文賢家屬，急於為蔡文賢脫罪之心切，已失理
    智，竟乘機遂行其詐騙之惡行，妄以司法審判之公正性，為其施騙之籌碼，其行
    為已嚴重侵害吾國司法制度之根基，更傷害人民對司法之信賴，是其犯行所生之
    危害實難估量，又被告犯罪後，非但不知悔悟，坦認全部犯行，所供避重就輕，
    犯後之態度不佳等一切情狀，量處有期徒刑三年六月，以資懲儆。其認事用法核
    無違誤，量刑亦稱允當，被告上訴意旨，否認犯罪，指摘原判決不當，為無理由
    ，應予駁回。
據上論斷，應依刑事訴訟法第三百六十八條，判決如主文。
本案經檢察官羅清溪到庭執行職務。
中    華    民    國      八十九      年      二      月      二十四    日
                                  臺灣高等法院臺南分院刑事第二庭
                                      審判長法官  游    明    仁
                                            法官  蔡    長    林
                                            法官  呂    佳    徵
右正本證明與原本無異。
不得上訴。
                                      法院書記官  陳    嘉    琍
中    華    民    國      八十九      年      二      月      二十五    日
附錄本案論罪法條
刑法第三百三十九條第一項：
  意圖為自己或第三人不法之所有，以詐術使人將本人或第三人之物交付者，處五年
  以下有期徒刑、拘役或科或併科一千元以下罰金。


司法院資訊處製作；財團法人民間司法改革基金會備份。
